最高法院民事裁定　　　　　　　　　　 110年度台上字第47號
上　訴　人　有限責任彰化第一信用合作社
 
法定代理人　陳重文
訴訟代理人　鄭志誠律師
被 上訴 人　林俊哲
訴訟代理人　張奕群律師
上列當事人間請求給付退休金等事件，上訴人對於中華民國 109
年4月7日臺灣高等法院臺中分院第二審判決（109年度勞上字第9
號），提起上訴，本院裁定如下：
    主  文
上訴駁回。
第三審訴訟費用由上訴人負擔。
    理  由
    按上訴第三審法院，非以原判決違背法令為理由，不得為之
。又提起上訴，上訴狀內應記載上訴理由，其以民事訴訟法第46
9 條所定事由提起第三審上訴者，應於上訴狀內表明原判決所違
背之法令及其具體內容、暨依訴訟資料合於該違背法令之具體事
實。其依同法第469條之1規定提起上訴者，並應具體敘述為從事
法之續造、確保裁判之一致性或其他所涉及之法律見解具有原則
上重要性之理由。同法第467條、第470條第2 項分別定有明文。
而依同法第468 條規定，判決不適用法規或適用不當者，為違背
法令；依同法第469 條規定，判決有該條所列各款情形之一者，
為當然違背法令。是當事人提起第三審上訴，如合併以同法第46
9條及第469條之1 之事由為上訴理由時，其上訴狀或理由書應表
明該判決所違背之法令條項，有關之司法院大法官解釋，或成文
法以外之習慣或法理等及其具體內容，暨係依何訴訟資料合於該
違背法令之具體事實，並具體敘述為從事法之續造、確保裁判之
一致性或其他所涉及之法律見解具有原則上重要性之理由。如未
依上述方法表明，或其所表明者與上開法條規定不合時，即難認
為已合法表明上訴理由，其上訴自非合法。
    本件上訴人對於原判決提起上訴，雖以該判決違背法令為由
，惟核其上訴理由狀所載內容，係就原審取捨證據、認定事實、
解釋契約之職權行使所論斷：被上訴人自民國67年9月20 日起受
僱於上訴人，歷任雇員、助理辦事員、襄理、副理、經理、副總
經理、代總經理等職務，自101年11 月間起受聘擔任總經理，嗣
因涉犯不能安全駕駛動力交通工具罪嫌，經協商程序判處有期徒
刑2月，得易科罰金，併宣告緩刑3年確定，上訴人即以其有信用
合作社社員代表理監事經理人應具備資格條件及選聘辦法第7 條
第7款、第11條、第46條第2項所定經理人當然解任事由，於 106
年7月10 日解除其總經理職務，兩造間之委任關係不存在。上訴
人人事管理規則（下稱人事管理規則）第107 條規定，總經理工
作滿15年，年滿55歲，得申請自願退休，並給與退休金。被上訴
人任職長達40餘年，本已合於自請退休之要件，雖延至108年3月
18日上訴人將其解任後始請求上訴人給付退休金，亦無礙其請求
權之行使。又工作規則第79條第2 款固規定：員工因「刑事案件
」或犯內亂、外患罪等經判決確定而受免職者，不得支領退休金
、退職金。關於刑事案件不分案件類型、刑度，均與同款所定「
犯內亂、外患罪」同處，輕重失衡，參照人事管理規則第111 條
第2 款規定：員工因刑事案件判決確定「經執行徒刑」而受免職
者，不得請領退休金；工作規則第9條第3款亦規定，員工受有期
徒刑以上刑之宣告確定，而未諭知緩刑或未准易科罰金者，上訴
人得不經預告予以終止契約等，則工作規則第79條第2 款所指「
員工因刑事案件而受免職」者，應解為員工依工作規則第9條第3
款所定情事而遭免職之情形為限。上訴人以工作規則第79條第 2
款規定，辯稱被上訴人不得請領退休金，不足為採。被上訴人依
人事管理規則第107條第1款、第109條第1款規定，請求上訴人給
付退休金，及將該退休金存入被上訴人之員工儲蓄存款帳戶，為
有理由，應予准許等情，或原審贅述而與上開認定無關部分，指
摘為不當，並就原審命為辯論及已論斷者，泛言謂為違法，而非
表明該判決所違背之法令及其具體內容，暨依訴訟資料合於該違
背法令之具體事實，更未具體敘述為從事法之續造、確保裁判之
一致性或其他所涉及之法律見解具有原則上重要性之理由，難認
其已合法表明上訴理由。依首揭說明，應認其上訴為不合法。
    據上論結，本件上訴為不合法。依民事訴訟法第481條、第4
44條第1項、第95條、第78條，裁定如主文。
中    華    民    國   110    年    2     月    25    日
                      最高法院勞動法庭
                          審判長法官  高  孟  焄  
                                法官  彭  昭  芬  
                                法官  邱  璿  如  
                                法官  徐  福  晋  
                                法官  蘇  芹  英  
本件正本證明與原本無異
                                      書  記  官 
中    華    民    國   110    年    3     月    3     日